臺灣桃園地方法院民事簡易判決
110年度桃簡字第1600號
原      告  張桂綿  
被      告  陳宏銘  


上列當事人間請求清償債務事件，本院於民國111年3月28日言詞
辯論終結，判決如下：
　　主    文
被告應給付原告新臺幣貳拾柒萬貳仟參佰參拾肆元，及自民國一
一Ｏ年九月二十五日起至清償日止，按年息百分之五計算之利息
。
原告其餘之訴駁回。
訴訟費用由被告負擔。
本判決得假執行，但被告如以新臺幣貳拾柒萬貳仟參佰參拾肆元
為原告預供擔保，則得免為假執行。
    事實及理由
一、原告主張：原告與被告前經本院以109年度訴字第1503號民
    事判決命應連帶給付訴外人徐純瑩新臺幣（下同）50萬元，
    及自民國109年7月17日起至清償日止，按年息5%計算之利息
    ，並命兩造連帶負擔該案訴訟費用3分之1（下稱前案判決）
    。嗣徐純瑩執前案判決向本院對原告聲請假執行，經本院民
    事執行處囑託地政機關對原告所有不動產為查封登記，並指
    定期日實施查封、鑑價，原告因而於110年9月24日向徐純瑩
    全部清償前案判決所命給付之本金50萬元、109年7月17日起
    至110年9月24日止之利息29,795元、強制執行費4,000元、
    估價費5,590元、第一審裁判費5,283元，共計544,688元。
    而兩造為連帶債務人，且無法律另有規定或契約另有訂定內
    部分擔部分之情形，就上開金額應平均分擔各2分之1。故依
    民法第281條第1項之規定提起本件訴訟，請求被告償還其應
    分擔之部分，並自免責時起之利息。並聲明：被告應給付原
    告272,344元，及自110年9月25日起至清償日止，按年息5%
    計算之利息。
二、被告則以：原告曾同意將先前積欠被告之金錢債務、被告先
    前放置於原告處之若干黃金返還被告，但迄今仍不履行，故
    主張同時履行抗辯，如原告將上開黃金返還被告，被告即同
    意償還原告所給付上開本息之2分之1。但原告遭強制執行非
    被告之問題，執行費用不應由被告負擔。並聲明：原告之訴
    駁回。　　
三、本院之判斷：
(一)按連帶債務人相互間，除法律另有規定或契約另有訂定外，
    應平均分擔義務；但因債務人中之一人應單獨負責之事由所
    致之損害及支付之費用，由該債務人負擔；連帶債務人中之
    一人，因清償、代物清償、提存、抵銷或混同，致他債務人
    同免責任者，得向他債務人請求償還各自分擔之部分，並自
    免責時起之利息，民法第280條、第281條第1項定有明文。
(二)本院於109年9月26日，以前案判決命兩造應連帶給付徐純瑩
    50萬元，及自109年7月17日起至清償日止，按年息5%計算之
    利息，並命兩造連帶負擔訴訟費用3分之1，嗣經臺灣高等法
    院於110年7月27日以109年度上易字第1436號判決駁回兩造
    之上訴，因不得上訴於第三審而告確定，有判決書附卷可參
    ，兩造對徐純瑩負有上開連帶債務，應可認定。而徐純瑩執
    前案判決對原告聲請強制執行，經本院民事執行處以110年
    度司執字第36255號執行事件指定期日對原告所有之不動產
    實施查封、鑑價，原告因而於110年9月24日向徐純瑩清償上
    開本金50萬元、109年7月17日起至110年9月24日止之利息29
    ,795元（計算式：經過日數435日，500,000*5%÷365*435＝29
    ,795，元以下四捨五入）、執行費用4,000元、估價費5,590
    元（本院註：依地方法院民事執行處選任不動產鑑定人作業
    參考要點第10點規定，應係包括鑑價費3,600元、稅金及規
    費負擔430元、交通費1,200元、副本費360元）、第一審裁
    判費5,283元（訴訟標的為150萬元，應徵第一審裁判費15,8
    50元，15,850*1/3＝5,283，元以下四捨五入），共計544,66
    8元，徐純瑩遂於同日向本院民事執行處具狀聲請撤回強制
    執行，則有本院執行命令、徐純瑩民事撤回執行狀暨所附債
    權計算表為憑（見本院卷第11至14、19至20頁），原告已向
    徐純瑩清償上開債務與所生費用之事實，亦足認屬實。被告
    雖辯稱原告遭強制執行並非被告之問題，所生費用不應由被
    告負擔云云，然兩造就前案判決所命給付之債權本息與應負
    擔之訴訟費用，本負有連帶給付之責，若其等主動履行，徐
    純瑩即無須聲請強制執行，也不致產生上開執行費與估價費
    用，故上開執行費用之發生乃因兩造應共同負責之事由所致
    ，並非因原告應單獨負責之事由所生，仍應由兩造平均分擔
    ，被告此節抗辯並非可採。從而，原告得請求被告償還之連
    帶債務內部分擔部分金額，應為272,334元。至於原告聲明
    請求被告給付272,344元，應屬誤算，逾此範圍之金額即無
    理由，應予駁回。
(三)又按民法第264條第1項之同時履行抗辯，係以因契約互負債
    務，於他方當事人未為對待給付前，得拒絕自己之給付為要
    件。亦即所謂同時履行之抗辯，乃係基於雙務契約而發生，
    倘雙方之債務，非本於同一之雙務契約而發生，縱令雙方債
    務在事實上有密切之關係，或雙方之債務雖因同一之雙務契
    約而發生，然一方之給付，與他方之給付，並非立於互為對
    待給付之關係者，均不能發生同時履行之抗辯（最高法院59
    年台上字第850號判例見解可資參照）。本件被告雖辯稱原
    告前曾積欠其金錢債務，且持有原告交付之若干黃金，尚未
    返還，而於本件提出同時履行之抗辯，但原告本件對被告之
    請求權係基於民法第281條第1項之法律規定而生，與被告所
    稱之債務並非基於雙務契約之對待給付關係，被告即無依上
    開規定拒絕自己給付之餘地，是被告此節所辯亦非可採，無
    從解免其對原告給付之責。
(四)又連帶債務人中之一人，因清償、代物清償、提存、抵銷或
    混同，致他債務人同免責任者，得向他債務人請求償還各自
    分擔之部分，並自免責時起之利息；應付利息之債務，其利
    率未經約定，亦無法律可據者，週年利率為5%，民法第281
    條第1項、第203條分別定有明文。原告於110年9月24日全部
    清償本件連帶債務，被告亦自此時起同免其責，已說明如上
    ，是原告就上開272,334元，請求被告給付自翌日即110年9
    月25日起至清償日止，按年息5%計算之利息，即合乎上述規
    定，應予准許。
四、綜上所述，原告依民法第281條第1項規定，請求被告給付如
    主文第1 項所示，為有理由，應予准許；逾此範圍之請求則
    無理由，應予駁回。
五、本判決第1項係適用簡易訴訟程序所為被告敗訴之判決，依
    民事訴訟法第389條第1項第3款規定，應依職權宣告假執行
    ；並依同法第436條第2項、第392條第2項規定，依職權宣告
    被告如為原告預供擔保，則得免為假執行。　　
六、本件結論已臻明確，兩造其餘攻擊防禦方法及所提證據，經
    審酌均不至影響判決結果，故不逐一論述。
七、訴訟費用負擔之依據：民事訴訟法第79條，本件兩造雖為一
    部勝訴一部敗訴，但原告敗訴之比例甚微，故斟酌此情，仍
    命訴訟費用由被告全部負擔。　　
中　　華　　民　　國　　111 　年　　4 　　月　　15　　日
                  桃園簡易庭  法  官  陳逸倫
以上為正本係照原本作成。
如不服本判決，應於送達後20日內，向本院提出上訴狀並表明上
訴理由，如於本判決宣示後送達前提起上訴者，應於判決送達後
20日內補提上訴理由書（須附繕本）。
如委任律師提起上訴者，應一併繳納上訴審裁判費。   
中　　華　　民　　國　　111 　年　　4 　　月　　16　　日
                              書記官  洪惠娟